【裁判字號】    95,易,1570
【裁判日期】    950912
【裁判案由】    竊盜
【裁判全文】
臺灣臺中地方法院刑事判決              95年度易字第1570號
公  訴  人  臺灣臺中地方法院檢察署檢察官
被      告  甲○○
上列被告因竊盜案件，經檢察官提起公訴（95 年度偵字第11330
 號），本院判決如下：
    主    文
甲○○無罪。
    理    由
一、公訴意旨略以：被告甲○○前因毒品危害防制條例案件，經
    臺灣高等法院臺中分院判處有期徒刑1年6月確定，於民國（
    下同）94年11月30日執行完畢。詎仍不知悔改，復與柯欽湧
    （另移請本院併辦）共同意圖不法所有之犯意聯絡，於95年
    5月10日14時許，由柯欽湧騎乘甲○○所有牌照號碼IYB-041
    號重型機車搭載甲○○，共同前往被害人丙○○所有位於臺
    中縣沙鹿鎮○○路永安巷35號已歇業未營運之工廠內，2 人
    以客觀上具危險性，足以對人之生命、身體、安全產生危害
    ，可供兇器使用之強力剪、老虎鉗、一字起子、十字起子各
    1 支為工具，竊取電纜線25公斤得手，嗣於同日14時30分許
    ，為丙○○發現並報警查獲，扣得柯欽湧所有之上開強力剪
    、老虎鉗、一字起子、十字起子各1 支，因認被告甲○○涉
    犯刑法第321條第1項第3款之加重竊盜罪嫌云云。
二、按犯罪事實應依證據認定之，無證據不得認定犯罪事實；不
    能證明被告犯罪者，應諭知無罪之判決，刑事訴訟法第154
    條第2項、第301條第1 項前段分別定有明文。又事實之認定
    ，應憑證據，如未能發現相當證據，或證據不足以證明，自
    不能以推測或擬制之方法，為裁判基礎（最高法院40年台上
    字第86號判例意旨參照）。且認定犯罪事實所憑之證據，雖
    不以直接證據為限，間接證據亦包括在內；然而無論直接或
    間接證據，其為訴訟上之證明，須於通常一般之人均不致有
    所懷疑，而得確信其為真實之程度者，始得據為有罪之認定
    ，若其關於被告是否犯罪之證明未達此程度，而有合理性之
    懷疑存在時，致使無形成有罪之確信，依罪證有疑，利於被
    告之證據法則，即不得遽為不利被告之認定（最高法院76年
    台上字第4986號判例意旨參照）。末按物權，除法律另有規
    定外，因拋棄而消滅，而刑法上之竊盜罪，以意圖為自己或
    第三人不法之所有，竊取他人之動產為成立要件，若所取得
    之物，係他人拋棄之無主物，已非他人所有之動產，即與竊
    盜罪之構成要件不合，最高法院86年度台上字第1668號判決
    可資參照。
三、公訴人認被告涉有上開竊盜罪嫌，無非係以被告之自白、同
    案被告柯欽湧於偵查中所為之證述，暨贓物認領保管單、現
    場圖、員警職務報告書各1份及照片6張等為其主要論據。訊
    據被告固坦承於上開時、地與柯欽湧共同至該已歇業之工廠
    內，以扣案之工具剪取電纜線25公斤等情不諱，惟矢口否認
    有何竊盜犯行，辯稱：伊沒有意思要偷，是柯欽湧叫伊載他
    去工廠剪電線，柯欽湧住在工廠隔壁，知道該工廠沒有在使
    用，裡面髒亂不堪，那些物品是廢棄不要的，柯欽湧是想人
    家不要的，撿去賣。他沒有機車，叫伊載他去，就被查獲了
    等語。經查，被告於上開時、地與柯欽湧共同至該已歇業之
    工廠內，以扣案之工具剪取電纜線25公斤等事實，業據共犯
    柯欽湧於偵查中證述甚詳，復有贓物認領保管單、被告剪取
    電纜線之照片各1 張在卷可佐（見臺中縣警察局清水分局刑
    案偵查卷宗第26頁、第17頁），並經被告供承不諱，堪信為
    真實。惟本件查獲之現場即被害人丙○○所有位於臺中縣沙
    鹿鎮○○路永安巷35號之工廠業已歇業10幾年，該工廠有大
    、小鐵門，在水泥牆邊的是小門，接著2 片鐵門就是大門，
    大門平常從裡面上鎖，小門內外均可上鎖，惟該小門從工廠
    廢棄之後就沒有從外面上鎖，且平常沒有關，也沒有上鎖等
    情，業據被害人丙○○於本院陳述明確（見本院卷第16頁、
    第17頁），並有員警所攝該工廠大、小門之照片1 幀附卷可
    稽（見警卷第17頁），從而被告於偵查時所陳稱：該工廠的
    門沒有上鎖等語（見偵查卷第8 頁），已非虛妄。另自卷附
    之員警蒐證照片（見警卷第16頁）以觀，查獲現場雜草叢生
    ，廠房內空蕩，物品散落各處，可見該處工廠確實有廢棄之
    外觀。且就查獲之贓物即電纜線部份，被害人於本院陳稱：
    該廠房本身破爛，電纜線是工廠原先通電用，歇業之後，就
    沒有使用，被告剪了一部分，... 伊本身沒有什麼損失，因
    為被告等行竊的電線工廠已經沒有使用，也很破舊，沒有人
    要承租，而且日後伊也是要將工廠拆除重建，所以被告行竊
    之電線包含工廠都是作廢棄物不要的等語明確（見本院卷第
    16頁至第17頁），顯見該電纜線因告訴人認已破舊而無使用
    價值而以拋棄所有權之意思，將之棄置於該廢棄之工廠內，
    故被告所剪取之電纜線，已非屬「他人之動產」，從而被告
    上開所辯那些物品是廢棄不要的等語，非屬無據，準此，揆
    諸前開說明，被告所為，核與刑法第321 條加重竊盜罪之構
    成要件有間，自不得以該罪相繩。至被告之自白、同案被告
    柯欽湧於偵查中所為之證述，贓物認領保管單、及現場照片
    6 張等證據，固足證明被告與柯欽湧共同剪取前開電纜線之
    事實，但該電纜線既非屬他人之動產，已如前述，故該等證
    據自不足資為被告有罪之認定，附此敘明。此外，復查無其
    他積極證據足資證明被告有何公訴人所指之竊盜犯行，其犯
    罪不能證明，自應為無罪之諭知。
據上論斷，應依刑事訴訟法第301條第1項，判決如主文。
本案經檢察官乙○○到庭執行職務
中    華    民    國    95    年    9    月    12    日
                  刑事第二庭  審判長 法  官  林清鈞
                                     法  官  郭書豪
                                     法  官  林慧英
上正本證明與原本無異。
如不服本判決，應於送達後10日內向本院提出上訴狀（須附繕本
），上訴於臺灣高等法院臺中分院。
                                     書記官  廖碩薇
中    華    民    國    95    年    9    月    12    日


司法院資訊處製作；財團法人民間司法改革基金會備份。
